【裁判字號】    99,訴,312
【裁判日期】    990531
【裁判案由】    強盜等
【裁判全文】
臺灣嘉義地方法院刑事判決               99年度訴字第312號
公  訴  人  臺灣嘉義地方法院檢察署檢察官
被      告  乙○○
指定辯護人  本院公設辯護人顏玲玲
被      告  丁○○
指定辯護人  謝耿銘律師
上列被告等因強盜等案件，經檢察官提起公訴（99年度偵字第
2616 號 ），本院判決如下：
    主  文
乙○○犯如附表一所示之罪，均累犯，各處如附表一所示之刑，
應執行有期徒刑拾壹年，扣案如附表二編號1 、2 、3 、4 所示
之物均沒收之。
丁○○共同犯攜帶兇器竊盜罪，處有期徒刑捌月，扣案如附表二
編號1 、2 、3 所示之物均沒收之；又共同犯攜帶兇器強盜罪，
處有期徒刑伍年，扣案如附表二編號2 、3 、4 所示之物均沒收
之。應執行有期徒刑伍年貳月，扣案如附表二編號1 、2 、3 、
4所 示之物均沒收之。
    犯 罪 事 實
一、乙○○前因強盜案件，經本院以88年度訴字第443 號判處有
    期徒刑10年確定，於民國96年4 月16日縮短刑期假釋出監並
    付保護管束，於98年6 月30日保護管束期滿，假釋未經撤銷
    而執行完畢。
二、乙○○與丁○○2 人共同基於意圖為自己不法所有之犯意聯
    絡，於附表一編號1 所示之時間，由乙○○駕駛車牌號碼
    3K- 0811號自用小客車搭載丁○○至附表一編號1 所示之地
    點後，由丁○○在車上把風，乙○○則頭戴鴨舌帽及口罩，
    攜帶其所有足供兇器使用之六角扳手1 支，拆卸竊取甲○○
    停於該處之車牌號碼J7-9907 號自用小客車之車牌2 面，得
    手後，將該竊得之車牌懸掛到其所駕駛之上開車輛上，以掩
    飾形跡。乙○○遂駕車搭載丁○○四處尋找欲強盜之目標，
    於同日晚上10時許，乙○○選定欲強盜之目標後，將車輛停
    在附表編號2 之乙味屋附近5 、6 公尺處，仍由丁○○在車
    上把風，乙○○則頭戴鴨舌帽及口罩，並持其所有足供兇器
    使用之水果刀1 支進入乙味屋檳榔攤內，先持新臺幣（下同
    ）100 元向店員己○○佯稱欲購買香菸，嗣己○○開啟抽屜
    找零後，欲準備拿香菸給乙○○時，乙○○即上前亮出水果
    刀，致令己○○心生畏懼而不能抗拒，任由乙○○打開抽屜
    強盜現金2,800 元得手，乙○○隨即離開該檳榔攤並駕駛上
    開車輛搭載丁○○離去，並將現金交由丁○○點收，嗣車輛
    行經嘉義縣水上鄉萬能工商附近，乙○○叫丁○○將上開竊
    得之車牌2 面丟入大圳後，驅車與丁○○前往高雄將上開現
    金花用殆盡。
三、乙○○食髓知味，復意圖為自己不法之所有，於附表一編號
    3 所示之時間，駕駛車牌號碼3K-0811 號自用小客車前往附
    表一編號3 所示之地點，頭戴鴨舌帽及口罩並攜帶上開之六
    角扳手1 支，拆卸竊取丙○○停於該處之車牌號碼N3-6070
    號自用小客車車牌2 面後，將該車牌懸掛在上開車輛以掩飾
    形跡，於同日凌晨3 時45分許，駕駛該車輛前往附表一編號
    4 所示之地點，手持現金500 元向店員戊○○佯稱欲購買檳
    榔，於戊○○打開抽屜欲找錢給乙○○時，乙○○即亮出前
    開足供兇器使用之水果刀，致令戊○○心生畏懼而不能抗拒
    ，任由乙○○搶走抽屜內之現金約9,000 元後離去，乙○○
    則於強盜後，將竊得之車牌2 面任意丟棄。
四、嗣因嘉義市政府警察局第二分局據報後，過濾道路監視系統
    後，始循線查獲，並於99年3 月29日晚上9 時許，在嘉義縣
    水上鄉三鎮村南靖車站64號前，拘獲乙○○，並經其同意搜
    索，在車牌號碼3K-0811 號自用小客車上及機車上扣得乙○○所有供犯罪所用之鴨舌帽、口罩、六角扳手1 支及未花完
    之現金1,400 元；後經乙○○帶同警方於同日晚上11時許，
    前往丁○○位於嘉義縣水上鄉龍德村十一指厝41號住處，經
    丁○○同意搜索，並扣得乙○○所有供犯罪所用之水果刀1
    支。
五、案經嘉義市政府警察局第二分局報告臺灣嘉義地方法院檢察
    署檢察官偵查起訴。
    理  由
一、證據能力部分：
    按被告以外之人於審判外之陳述，雖不符刑事訴訟法第159
    條之1 至第159 條之4 之規定，而經當事人於審判程序同意
    作為證據，法院審酌該言詞陳述或書面陳述作成時之情況，
    認為適當者，亦得為證據；當事人、代理人或辯護人於法院
    調查證據時，知有第159 條第1 項不得為證據之情形，而未
    於言詞辯論終結前聲明異議者，視為有前項之同意，刑事訴
    訟法第159 條之5 定有明文。查本案所引用之被告以外之人
    審判外之言詞或書面陳述，被告乙○○、丁○○及其等辯護
    人、檢察官於本院審理時，知有第159 條第1 項不得為證據
    之情形，而未於言詞辯論終結前聲明異議，本院審酌該等言
    詞陳述及書面陳述作成之情況，未見有何不適當之情形，故
    依前開規定，均應有證據能力。
二、認定犯罪事實所憑之證據及理由 ：
    上揭事實業據被告乙○○、丁○○於本院審理時坦承不諱，
    核與證人即被害人甲○○、己○○、丙○○、戊○○、被告
    乙○○之女友鄭愉璇（即車牌號碼3K-0811 號自用小客車車
    主）於警詢之證述相符，並有搜索扣押筆錄、扣押物品目錄
    表、扣押物品清單、現場及公路監視器畫面翻拍照片、車牌
    照片、扣押物照片、車輛協尋資料、車籍查詢、基本資料詳
    細畫面在卷可稽，復有被告2 人犯罪所用之鴨舌帽1 頂、口
    罩1 個、六角扳手1 支、水果刀1 支扣案足憑，是被告2 人
    之任意性自白與事實相符，應堪採信。從而，本件事證明確
    ，被告2 人犯行堪以認定，應依法論科。
三、論罪科刑：
（一）按共同正犯係在合同意思範圍以內，各自分擔犯罪行為之
      一部，互相利用他人之行為以達其等共同犯罪之目的；故
      各共同正犯之間，非僅就其自己所實行之行為負責，並應
      在共同犯意聯絡範圍內，對於其他共同正犯所實行之行為
      ，亦應共同負責。復按刑法第321 條第1 項第3 款之攜帶
      兇器竊盜罪，係以行為人攜帶兇器竊盜為其加重條件，此
      所謂兇器，其種類並無限制，凡客觀上足對人之生命、身
      體、安全構成威脅，具有危險性之兇器均屬之，且祇須行
      竊時攜帶此種具有危險性之兇器為已足，並不以攜帶之初
      有行兇之意圖為必要（最高法院79年臺上字第5253號判例
      意旨參照）。本件被告2 人行竊所攜帶之六角扳手1 支係
      鐵製之物品，並經被告2人持用於拆卸行竊車牌；另強盜
      時所攜帶之水果刀1支，為開鋒銳利之刀械，均有卷附照
      片可稽（見警卷第80頁），均堪認客觀上為足以殺傷人生
      命、身體之器械，顯為具有危險性之兇器，先予敘明。
（二）核被告乙○○就附表一編號1 、3 所為，係犯刑法第321
      條第1 項第3 款之攜帶兇器竊盜罪，就附表一編號2 、4
      所為，係犯同法第330 條第1 項攜帶兇器強盜罪；另被告
      丁○○就附表一編號1 所為，係犯刑法第321 條第1 項第
      3 款之攜帶兇器竊盜罪，就附表一編號2 所為，係犯同法
      第330 條第1 項攜帶兇器強盜罪。被告2 人間就附表一編
      號1 、2 之犯行，有犯意聯絡及行為分擔，均應論以共同
      正犯。被告乙○○所犯上開4 罪及被告丁○○所犯上開2
      罪，犯意各別，行為互殊，應予分論併罰。又被告乙○○
      前因強盜案件，經本院以88年度訴字第443 號判處有期徒
      刑10年確定，於96年4 月16日縮短刑期假釋出監並付保護
      管束，於98年6 月30日保護管束期滿，假釋未經撤銷而執
      行完畢，有臺灣高等法院被告前案紀錄表1 份在卷可參，
      其於受有期徒刑之執行完畢後5 年內故意再犯本件有期徒
      刑以上之刑之各罪，均為累犯，應分別依刑法第47條第1
      項規定，加重其刑。又被告丁○○犯後於本院審理時已知
      坦承犯行，尚有悔意，雖參與附表一編號2 之強盜犯行，
      惟其因頸椎第3 、4 、5 頸椎狹窄合併頸髓病變，於96年
      間經手術後主述有雙手雙腳無力情況，有嘉義榮民醫院診
      斷證明書、臺灣嘉義看守所99年4月26日嘉所衛字第0990
      001586號函及就診記錄在卷可查（見本院卷第40、56～58
      頁），所參與者為把風及事後丟棄車牌行為，且此次強盜
      所取得之財物為2,800元，所得財物金額甚微；參以被告
      丁○○於強盜前曾勸諭被告乙○○，足見其惡性非重，是
      依本件客觀之犯罪情節、造成之損害與被告丁○○主觀之
      犯罪動機、惡性而論，若依法定本刑科處最輕本刑有期徒
      刑7年，猶嫌過重，不無「情輕法重」之虞，客觀上顯有
      情堪憫恕之處，爰依刑法第59條之規定酌減其刑。
（三）爰審酌被告乙○○為國小畢業、家境貧寒，被告丁○○為
      國中畢業，家境勉持，被告2 人正值青壯，竟不思勞動獲
      取報酬，因缺錢花用竟攜帶兇器竊盜、強盜財物，不僅造
      成被害人等驚恐難以平復，對社會治安之破壞更屬重大，
      所竊取及強盜之財物價值非鉅，被告乙○○從事主要強盜
      犯行，被告丁○○則參與把風之犯罪情節，被告乙○○前
      因強盜案件，始於98年6 月30日保護管束期滿，業如前述
      ，復夥同被告丁○○再犯本件附表一編號1 、2 竊盜及強
      盜，被告乙○○就附表一編號2 強盜所得財物，於同日即
      與被告丁○○一同花用殆盡，並食髓知味，又再犯本件附
      表一編號3 、4 之竊盜、強盜案件，未記取教訓，另就附
      表一編號4 強盜所得之財物於不到1 日之時間，亦花用至
      僅剩1,400 元，貪圖不勞而獲等一切情狀，分別量處如主
      文所示之刑，並定其等應執行之刑。
（四）扣案之鴨舌帽1 頂、口罩1 個、六角扳手1 支、水果刀1
      支，均為被告乙○○所有，分別供本案犯罪所用（詳如附
      表二所示），業據渠等供述明確，爰依刑法第38條第1 項
      第2 款之規定及共同正犯責任共同之原則，宣告沒收之。
（五）公訴意旨雖以被告2 人有犯罪習慣，請求宣告強制工作等
      語。惟按保安處分係對受處分人將來之危險性所為拘束其
      身體、自由等之處置，以達教化與治療之目的，為刑罰之
      補充制度。本諸法治國家保障人權之原理及刑法之保護作
      用，其法律規定之內容，應受比例原則之規範，使保安處
      分之宣告，與行為人所為行為之嚴重性、行為人所表現之
      危險性、及對於行為人未來行為之期待性相當。而竊盜犯
      贓物犯保安處分條例第3 條第1 項規定：18歲以上之竊盜
      犯、贓物犯，有犯罪之習慣者，得於刑之執行前，令入勞
      動場所強制工作；另刑法第90條第1 項亦規定：有犯罪之
      習慣或因遊蕩或懶惰成習而犯罪者，於刑之執行前，令入
      勞動場所，強制工作。即均係本於保安處分應受比例原則
      之規範，使保安處分之宣告，與行為人所為行為之嚴重性
      、行為人所表現之危險性及對於行為人未來行為之期待性
      相當之意旨而制定，而由法院視行為人之危險性格，決定
      應否令入勞動處所強制工作，以達預防之目的（最高法院
      97年度臺上字第929 號判決意旨參照）。本案被告丁○○
      僅參與1 次竊盜及強盜犯行，至被告乙○○雖於短時間內
      為2 次竊盜、強盜犯行，惟2 次所竊取之車牌價額及強盜
      取得之財物非鉅，且貪圖小利致萌生竊盜、強盜之意，依
      卷附事證，綜合被告2 人行為之嚴重性、所表現之危險性
      及對其未來行為之期待性等情研判，尚不足以認定其有犯
      竊盜、強盜罪之習慣，亦非屬因遊蕩或懶惰成習而犯罪之
      徒，不足認定其等具有高度危險性、未來行為無可期待，
      故本院認給予被告2 人如主文所示之適當徒刑處罰，已足
      收懲儆之效，並無藉由保安處分之強制工作方式以達教化
      與治療目的之必要，倘遽令被告2 人入勞動場所強制工作
      ，實屬過當而有違比例原則，爰不為令入勞動場所強制工
      作之諭知，併予敘明。
據上論斷，應依刑事訴訟法第299 條第1 項前段，刑法第28條、
第321 條第1 項第3 款、第330 條第1 項、第47條第1 項前段、
第59條、第38條第1 項第2 款、第51條第5 款、第9 款，判決如
主文。
本案經檢察官曹合一到庭執行職務。
中    華    民    國    99    年    5     月    31    日
                  刑事第四庭  審判長法  官  蔡憲德
                                    法  官  吳育霖
                                    法  官  梁淑美
以上正本證明與原本無異。
如不服本判決應於收受判決後10日內向本院提出上訴書狀，並應
敘述具體理由；其未敘述上訴理由者，應於上訴期間屆滿後20日
內向本院補提理由書（均須按他造當事人之人數附繕本）「切勿
逕送上級法院」。告訴人或被害人如對於本判決不服者，應具備
理由請求檢察官上訴，其上訴期間之計算係以檢察官收受判決正
本之日期為準。
中    華    民    國    99    年    5     月    31    日
                                    書記官  林金福
附錄論罪科刑法條全文：
  中華民國刑法第321條
（加重竊盜罪）
犯竊盜罪而有左列情形之一者，處 6 月以上、 5 年以下有期徒
刑：
一、於夜間侵入住宅或有人居住之建築物、船艦或隱匿其內而犯
    之者。
二、毀越門扇、牆垣或其他安全設備而犯之者。
三、攜帶兇器而犯之者。
四、結夥三人以上而犯之者。
五、乘火災、水災或其他災害之際而犯之者。
六、在車站或埠頭而犯之者。
前項之未遂犯罰之。
中華民國刑法第330條
（加重強盜罪）
犯強盜罪而有第 321 條第 1 項各款情形之一者，處 7 年以上
有期徒刑。
前項之未遂犯罰之。
附表一
┌──┬─────┬─────┬───────┬───────────┐
│編號│犯罪時間  │犯罪地點  │ 所犯之罪     │乙○○所處之刑（含沒收│
│    │          │          │              │）                    │
├──┼─────┼─────┼───────┼───────────┤
│ 1  │99年3 月23│嘉義市西區│共同攜帶兇器竊│累犯，處有期徒刑拾月，│
│    │日晚上9 時│蘭州1街52 │盜罪          │扣案如附表二編號1 、2 │
│    │許        │號旁      │              │、3 所示之物均沒收之。│
│    │          │          │              │                      │
├──┼─────┼─────┼───────┼───────────┤
│ 2  │99年3 月23│嘉義市西區│共同攜帶兇器強│累犯，處有期徒刑捌年，│
│    │日晚上10時│北港路1059│盜罪          │扣案如附表二編號2 、3 │
│    │許        │號乙味屋檳│              │、4所示之物均沒收之。 │
│    │          │榔攤      │              │                      │
│    │          │          │              │                      │
├──┼─────┼─────┼───────┼───────────┤
│ 3  │99年3 月28│嘉義縣水上│攜帶兇器竊盜罪│累犯，處有期徒刑拾月，│
│    │日凌晨1 時│鄉溪洲村80│              │扣案如附表二編號1 、2 │
│    │許        │之20號旁空│              │、3 所示之物均沒收之。│
│    │          │地        │              │                      │
├──┼─────┼─────┼───────┼───────────┤
│ 4  │99年3 月28│嘉義市東區│攜帶兇器強盜罪│累犯，處有期徒刑捌年陸│
│    │日凌晨3 時│吳鳳南路  │              │月，扣案如附表二編號2 │
│    │45分許    │427 號凍仔│              │、3 、4 所示之物均沒收│
│    │          │腳檳榔攤  │              │之。                  │
└──┴─────┴─────┴───────┴───────────┘
附表二
┌──┬─────────┬─────────────────┐
│編號│扣案物品及數量    │所有人及目的                      │
│    │                  │                                  │
├──┼─────────┼─────────────────┤
│ 1  │六角扳手壹支      │被告乙○○所有供行竊附表一編號1、3│
│    │                  │犯行所用。                        │
├──┼─────────┼─────────────────┤
│ 2  │鴨舌帽壹頂        │被告乙○○所有供行竊附表一編號1、3│
│    │                  │犯行及附表一編號2 、4 犯行所用。  │
├──┼─────────┼─────────────────┤
│ 3  │口罩壹個          │被告乙○○所有供行竊附表一編號1、3│
│    │                  │犯行及附表一編號2 、4 犯行所用。  │
├──┼─────────┼─────────────────┤
│ 4  │水果刀壹支        │被告乙○○所有供強盜附表一編號2 、│
│    │                  │4犯行所用。                       │
└──┴─────────┴─────────────────┘

司法院資訊處製作；財團法人民間司法改革基金會備份。
